臺灣高等法院刑事判決　　　　　　　　　　　　　　九十三年度上易字第六六０號
　　上　訴　人
　　即　被　告　乙○○
右上訴人即被告因竊盜案件，不服臺灣板橋地方法院九十二年度易字第二八一六號，
中華民國九十三年二月十九日第一審判決（起訴案號：臺灣板橋地方法院檢察署九十
二年度偵緝字第一三九二號），提起上訴，本院判決如左：
    主  文
上訴駁回。
    事  實
一、乙○○曾因竊盜案，經臺灣板橋地方法院於民國九十一年六月二十八日以九十一
    年度易字第一三四二號判處有期徒刑八月，緩刑三年，於同年七月二十二日確定
    。緩刑中猶不知悔改，與不詳姓名年籍之成年男子「阿源」基於共同犯意之聯絡
    ，意圖為自己不法之所有，於九十一年十月三十日晚上八時三十分許，駕駛其所
    有車號ＤＨ—六九二Ｏ號自小客車，前往台北縣新莊市○○路六四七號信華紡織
    公司（下稱信華公司），進入一樓空置而無人居住之廠房建築物，以手套及客觀
    上可作為兇器使用之破壞剪，著手將電纜線剪斷，竊取為信華公司所有之電纜線
    及高壓變壓器牟利，惟於尚未得手之際，為該公司人員發現有異，乙○○與該男
    子隨即逃逸。後經警由乙○○遺留該處之前揭自小客車及置於車內之行動電話而
    循線查獲乙○○。（侵入住宅部分未據合法告訴及起訴）
二、案經臺北縣政府警察局新莊分局移送臺灣板橋地方法院檢察署檢察官偵查起訴。
    理  由
一、上訴人即被告乙○○於本院審理期日，經本院合議庭於期日開始之際點呼未到，
    遲至本院諭知辯論終結後，始出面到庭，依法視同未到庭。經原審訊據被告乙○
    ○對於右揭時地將車停放在信華公司前一節，坦承不諱，惟矢口否認涉有竊盜犯
    行，辯稱：伊當時車子停在那邊的原因，是因為隔壁巷子開不進去，外面都是紅
    線，當時伊是去找朋友謝文程。車上的破壞剪是以前工作時老闆放在車上，放了
    好幾個月，手套也是老闆放在車上的。伊停在工廠時有跟工廠的人講，說若有擋
    到，請打電話給伊，伊去打撞球云云。其所提出之上訴狀（誤載為抗告狀）則載
    稱：謝文程與謝明諺是同一人，並非前後辯解不一，又當時其在距離現場約三百
    公尺的地方打球，並未在現場，所謂行竊工具之破壞剪放在車子後行李箱內，並
    非在現場經查獲，何來竊盜之理云云？
二、惟查：
（一）被告於偵查中辯稱：「當時是開車到該處找朋友謝明諺，他住在工廠隔壁巷內
      ，我在附近保齡球館打球，我不認識該人，我是和阿發（即劉進發）一起去，
      之後公司打電話來，我告訴他們我在打球．．．我叫我朋友劉進發去移車，他
      就沒有回來．．．（問：何時遇到劉進發）是我在打保齡球時，他打電話來問
      我作什麼，後來他來找我。（問：當時在球館內究為何人？）是有我、劉進發
      和不認識之人，後來解佑廷是在劉去牽車後，他才到，之後解才去牽車，後來
      解佑廷在我去喝酒時就已離開球館，阿源是打球之人」（見九十二年度偵緝字
      第一二八號卷第十八頁）。然劉進發於偵查中則供稱係乙○○打電話要伊去幫
      他牽車，約晚上九點多，那時伊剛好騎車到女友家樓下，接到乙○○電話，伊
      才過去保齡球館向乙○○拿車鑰匙（見九十一年度偵字第二一二三二號卷第三
      十頁、第三十五頁）。上開證人劉進發關於是否與被告一同前去打球以及彼此
      間究係何人打電話給何人等情之證述與被告之上開辯解間，顯有矛盾不符之處
      ，被告所辯是否屬實，實堪存疑。
（二）又證人劉進發於警訊時即明確供稱：「（問：你知道是誰進入信華毛紡有限公
      司行竊嗎？）我不知道，是事後乙○○叫我進去開車時告訴我的」（見九十一
      年度偵字第二一二三二號卷第十一頁）。而被告於上開偵查中亦供稱阿源是打
      球之人等語，足認證人所言尚非無稽。況證人劉進發與被告係朋友，並無怨隙
      ，衡情自亦無恣意誣攀之理。再證人劉進發於同日警訊時另供稱：伊在九十一
      年九月十日左右曾以每公斤新臺幣三十元之代價向被告買過電纜線（見同上卷
      第十頁）。而本件所遭竊之標的物又適為電纜線，自啟人疑竇。
（三）被告於原審準備程序訊問時又辯稱：伊當時是去找朋友謝文程，另證人盧文鈞
      是當天晚上跟伊一起打球之人，當天晚上謝文程還沒有回家，後來伊去找盧文
      鈞云云（見原審九十二年十二月三十日準備程序筆錄）。惟被告前於偵查中供
      稱係去找朋友謝明諺，現又稱是去找謝文程，所辯前後不一，已難遽予採信。
      再被告於前開偵查中經檢察官訊問當時在球館內究為何人時，供稱有伊、劉進
      發和不認識之人等語，從未言及尚有證人盧文鈞在場，苟如被告所辯伊去找謝
      文程不在後，又去找盧文鈞云云，何以就此重要事實竟於偵查中漏未供述？再
      證人盧文鈞雖於原審審理中證稱當日有在保齡球館遇到被告，然亦稱當日是在
      下午碰到被告，伊進去打球沒有多久，被告就進來了，後來七、八點離開球館
      ，是否與被告一起離開，伊忘記了云云（見原審九十三年二月五日審理筆錄）
      。由證人盧文鈞上開所言，顯見當日並非被告前去找證人盧文鈞後才一起到保
      齡球館，而是盧文鈞先到球館後，被告才來，證人與被告之供述就此亦互核不
      符。參以證人劉進發於偵查中亦供稱：「（問：當時在保齡球館之情形為何？
      ）當時還有阿源、解佑廷等我們四人」（見九十一年度偵字第二一二三二號卷
      第三十七頁），亦從未提及當時還有盧文鈞在場。足認被告所辯顯係事後卸責
      之詞，不足採信。
（四）證人即當日到場之員警黃明宏於偵查中證稱：「當時我到現場，發現電纜線已
      被剪斷捆好放在旁邊，是在一樓倉庫外面，尚未搬到車上，變壓器也被翻動，
      但尚未搬走，而破壞剪是放在小客車之後車廂，手套是放在前座」（見九十一
      年度偵字第二一二三二號卷第三十六頁），顯見信華公司確有遭竊之事實，應
      無疑義。證人黃明宏又於本院九十三年二月五日審理中亦證稱：伊有用手去摸
      車子的引擎蓋，確實還是熱的（見當日審理筆錄）。足認被告將車停於該處時
      間不久。且被告亦自承車子確實是伊開至該處停放，然該停車處位於信華公司
      廠區內，屬私人所有，並設有圍牆與大門，外觀上足可資辨認為私人管領之區
      域，非該公司之員工豈可擅入停車。遑論被告竟擅自將車子駛入該公司廠區內
      停放，並將車子停置於進大門後左轉再右轉才看到之位置，距大門有五十公尺
      以上，從大門看不到停車的地方等情，此並據證人黃明宏於原審審理時證述綦
      詳（見同上審理筆錄）。再信華公司大門距新宏太保齡球館尚有三百公尺之距
      離一節，又被告所稱當時前去打球之新宏太保齡球館本身自備有停車場，可供
      前去消費之客人停車使用等情，亦分別有黃明宏所提供之新宏太保齡球館（附
      於偵查卷（偵緝卷第三十五頁至第四三頁）可稽，被告於所提出之上訴狀，對
      此亦有所載述。被告如確係前往保齡球館打球，自應將車停放在保齡球館所提
      供之停車場，惟被告不循此途，竟將車子擅自停放在距離球館尚有數百公尺之
      遙之私人廠區內，顯與常情有違。又該私人廠區當時適巧發生失竊事件，當時
      現場除被告之車子停放之外，並無其他車輛停放，凡此在在顯示被告難脫竊盜
      之嫌。
（五）至證人甲○○於警訊時曾證稱：我於九十一年十月三十日晚上八時三十分左右
      發現我公司樓下空置的廠房內有異聲，發現有兩個人影在廠房內鬼鬼祟祟，下
      樓查看時該兩人影發現有人及燈光照射隨即逃走一節（見九十一年度偵字第二
      一二三二號卷第十三頁）。證人嗣於原審九十三年二月五日審理時雖否認有看
      到人影，並稱係樓上的人聽到有聲音，通知他才去看等情，然此仍不足以為有
      利被告之認定。又證人甲○○所證：有發現有兩個人影在廠房內鬼鬼祟祟等語
      ，適與證人劉進發於警訊時所供：「（問：你知道是誰進入信華毛紡有限公司
      行竊嗎？）乙○○和一名叫做阿源的男子，年約三十歲。」云云，二者先後所
      述關於行竊者之人數，恰好相互吻合，可供為被告確有與阿源前去行竊之佐證
      。
（六）又從被告車上所起出之破壞剪及手套，其中破壞剪長約七、八十公分，業經原
      審於九十三年二月五日當庭勘驗屬實（參原審卷第五十八頁），亦與本件電纜
      線被剪斷之情形相吻合，被告雖迭次辯稱係老闆放在伊車上云云，縱使屬實，
      因被告並非於實施行竊之際，當場經查獲逮捕，則衡情被告當有充裕時間，於
      實施行竊中途，將行竊工具即該破壞剪等物放回車內後行李箱至明，綜上，雖
      該破壞剪係啟出自被告車子之後行李箱內，然亦無礙被告使用該破壞剪行竊之
      事實。
（七）此外，復有贓物認領保管單、車輛作業系統─查詢認可資料各一件在卷可稽。
      綜上所述，因認被告所辯不足採信，本件事證明確，被告竊盜犯行洵堪認定。
三、查本件破壞剪之主要構成部分為鐵質，具有一定之重量，且長達七、八十公分，
    業經原審於九十三年二月五日當庭勘驗屬實（參原審卷第五十八頁），以之揮刺
    、擊打，足以傷害人之生命、身體，該破壞剪具有客觀上之危險性，自屬兇器。
    核被告所為，係犯刑法第第三百二十一條第一項第三款、第二項攜帶兇器竊盜未
    遂罪。被告所為雖另符合刑法第三百零七條侵入住宅之罪名，且據被害人公司副
    理甲○○於警訊中表明提出告訴之意思，但因甲○○僅為被害人公司之副理，本
    無權逕自代表提出告訴，且查甲○○亦未提出業經該公司授權之文件，是關於被
    告侵入住宅犯行部分，未經合法告訴，並未經檢察官起訴，是本院毋庸一併加以
    審究。被告與不詳年籍姓名之成年男子「阿源」間，有犯意聯絡與行為分擔，為
    共同正犯。又被告已著手竊盜行為之實施，但未生取得財物之結果，為未遂犯，
    依刑法第二十六條前段之規定減輕其刑。原審基於以上相同之認定，並審酌公訴
    人固具體求處被告有期徒刑一年，然因公訴人請求該院擴張之竊盜犯行部分，因
    無裁判上一罪之連續犯關係，該院尚不得併予審究（詳後述），是公訴人求處有
    期徒刑一年，尚嫌過重；惟被告年輕力壯，竟不思循正途謀生以賺取財物，其竊
    盜行為，對於社會安定影響極大，造成人心不安，且前有竊盜前科，並經法院諭
    知緩刑三年，猶不知悛悔，犯罪後復否認犯行，意圖卸責，顯無悔意，並衡量其
    所竊取財物之價值等一切情狀，量處有期徒刑九月。至扣案之破壞剪、手套固為
    被告犯罪所用之工具，惟被告既否認為其所有，該院復查無其他證據足認係被告
    所有之物，爰不予宣告沒收。原審以上之認事用法俱無違誤，量刑亦屬允洽。
四、至於公訴人於原審審理中復以被告乙○○於九十三年一月二十七日上午五時三十
    分許，與盧文鈞、吳冬源共同基於竊盜之犯意聯絡，由盧文鈞策劃並在台北市內
    湖區租用車號ＤＴ─七五八○號自用小貨車作為載運贓物之工具，再前去臺北縣
    樹林市搭載乙○○、吳冬源後，再前往中和市○○街台六十四線中和段，由乙○
    ○負責駕車並擔任把風工作，由盧文鈞、吳冬源下車，持盧文鈞所有六角扳手拆
    卸路旁之防撞護欄十支，得手後即裝載在上開由乙○○所駕駛之自用小貨車而為
    警當場查獲，因認被告乙○○涉有刑法第三百二十一條第一項第四款加重竊盜罪
    嫌，並與本件起訴之竊盜犯行，有裁判上一罪之連續犯關係，請求原審併予審理
    一節。經查，公訴人所擴張之上開竊盜犯行，犯罪時間在九十三年一月二十七日
    ，與本件起訴之竊盜犯行時間在九十一年十月三十日，二案件相隔之時間已有一
    年三月，衡情無非連續犯所謂時間緊接之情形。且被告乙○○均否認犯行，能否
    認定其係基於概括犯意而反覆為之，亦堪存疑。再證人盧文鈞於原審訊問時亦證
    稱：那時因為家裏急著用錢，是在九十三年一月二十七日當天決定要與吳冬源、
    本件被告行竊道路旁之防撞護欄等語（見原審九十三年二月五日審理筆錄），堪
    認此部分竊盜犯行係臨時決定，另行起意而為之竊盜行為，自難認與起訴部分有
    何裁判上一罪之連續犯關係，原審因認檢察官所聲請併案部分，不得併予審理，
    應由檢察官另行偵結。原審此部份之處理，於法亦屬正確。
五、綜上，本件事證至為明確，被告猶飾詞提起上訴否認犯行，為無理由，應予駁回
    。
六、被告於經本院於審理期日點呼，但並未到庭，直至本院諭知辯論終結後，始出庭
    請求應訊，依法應視同未到庭，本院爰不待其陳述，逕為判決。
七、據上論斷，應依刑事訴訟法第三百六十八條、第三百七十一條，判決如主文。
本案經檢察官沈世箴到庭執行職務。
中　　　華　　　民　　　國　　九十三　　年　　　六　　　月　　   一 　　日
                              臺灣高等法院刑事第九庭
                                  審判長法  官　李　文　成
                                        法  官　江　振　義
                                        法  官　周　盈　文
右正本證明與原本無異。
不得上訴。
                                        書記官　余　姿　慧
中　　　華　　　民　　　國　　九十三　　年　　　六　　　月　　   一 　　日
附錄：本案論罪科刑法條全文
刑法第三百二十一條（加重竊盜罪）：
  犯竊盜罪而有左列情形之一者，處六月以上五年以下有期徒刑：
  一  於夜間侵入住宅或有人居住之建築物、船艦，或隱匿其內而犯之者。
  二  毀越門扇、牆垣或其他安全設備而犯之者。
  三  攜帶兇器而犯之者。
  四  結夥三人以上而犯之者。
  五  乘火災、水災或其他災害之際而犯之者。
  六  在車站或埠頭而犯之者。
  前項之未遂罰之。
